臺灣高等法院刑事判決　　　　　　　　94年度上重訴字第64號
上　訴　人
即　被　告　丙○○
選任辯護人　金學坪律師
　　　　　　王令冠律師
上列上訴人即被告因違反毒品危害防制條例等案件，不服臺灣桃
園地方法院93年度重訴字第72號，中華民國94年6 月7 日第一審
判決（追加起訴案號：93年度偵緝字第647 號）提起上訴，本院
判決如下：
    主  文
原判決撤銷。
丙○○共同運輸第一級毒品，處有期徒刑拾貳年，褫奪公權伍年
。扣案如附表編號一所示之第一級毒品海洛因沒收銷燬之，扣案
如附表編號二至六所示之物均沒收。
    事  實
一、丙○○、丁○○（丁○○部分業經本院另案以94年度上重訴
    字第48號判處有期徒刑10年，褫奪公權伍年，並經最高法院
    以94年度台上字第5948號判決駁回上訴確定）均明知海洛因
    為毒品危害防制條例公告列管之第一級毒品，且係經我國行
    政院公告為甲類第四級之管制進出口物品，非經許可，不得
    持有或運輸。丙○○於民國93年4月間，結識丁○○，並於
    同年4月間某日，由丙○○邀約丁○○一同至泰國曼谷旅遊
    ，丁○○應允之，並與丙○○於93年4月21日一同至位於臺
    中市○○路91號之永旅旅行社，由丙○○出資，委託辦理2
    人至泰國曼谷之簽證及購買機票，渠等2人於同年月22日，
    一同搭機前往泰國曼谷，於同年月28日一同搭機回臺。丙○○又於同年5月1日自行搭機前往泰國，並委請不知情之乙○○在臺以電話聯繫丁○○，代丙○○向丁○○表示免費提供
    機票及食宿費用，邀約丁○○再次至泰國曼谷與丙○○會面
    一同旅遊，丁○○隨即應允之，並由乙○○代為辦妥丁○○
    之簽證及購買機票事宜，再將護照及機票交付予丁○○，丁○○則於同年5月10日自中正國際機場搭乘中華航空公司
    CI-065號班機前往泰國曼谷，由丙○○在泰國曼谷機場接機
    ，交付丁○○如附表編號六所示之NOKIA廠牌行動電話1支，
    作為該2人在泰國曼谷聯絡之用，並安排丁○○住宿及旅遊
    。至同年5月28日上午某時，丙○○攜帶上蓋夾層內藏放有
    海洛因之藍色行李箱1只至丁○○下榻之泰國曼谷某飯店房
    間內，交付該行李箱予丁○○，要求丁○○以該行李箱裝置
    衣物後，將該行李箱攜帶回臺灣，並交代回臺後，會有真實
    姓名年籍不詳之友人，撥打如附表編號六之行動電話與丁○○聯絡取回該行李箱事宜，丁○○明知該行李箱上蓋夾層內
    藏有海洛因，猶隨即應允之，並親自掀開該行李箱上蓋，放
    置自己之衣物。丙○○、丁○○即共同基於運輸第一級毒品
    海洛因進口之犯意聯絡，由丁○○將自己之衣物裝置在該行
    李箱，整理完畢後，隨即由丙○○駕車搭載丁○○至泰國曼
    谷機場，由丁○○攜帶上開藏放有海洛因之行李箱搭乘中華
    航空公司CI-696號班機返國。嗣於同年5月28日22時許，丁○○在中正國際機場第1航廈辦理通關手續時，為內政部警
    政署航空警察局刑警隊警員許漢裕發覺其托運之藍色行李箱
    （行李牌號：CI-483641號）上蓋外觀凸起有異狀，以Ｘ光
    儀器檢查後，發現該行李箱內確有藏放不明物體，遂將丁○○及該行李箱帶至海關辦公室詳查，結果發現該行李箱箱蓋
    夾層內藏放以如附表編號二所示透明塑膠袋包裝，並以如附
    表編號四所示之白色紙板墊襯，再以如附表編號三所示黑色
    塑膠布包裹最外部之海洛因1包，當場並扣得如附表所示之
    物。因丁○○於警詢、偵查中供出丙○○共同參與
    本件運輸毒品犯行，經臺灣桃園地方法院檢察署檢察官傳喚
    、拘提丙○○，其均未到案，嗣發佈通緝後，經警於93年9
    月7日下午2時50分許，在高雄小港國際機場出境室逮捕丙○○。
二、案經內政部警政署航空警察局高雄分局移送臺灣桃園地方法
    院檢察署檢察官偵查追加起訴。
    理    由
一、訊據上訴人即被告丙○○固然承認認識丁○○，惟矢口否認
    曾於93年4月22日，與丁○○一同搭機前往泰國曼谷旅遊，
    並否認有於同年5月間再邀約丁○○至泰國曼谷旅遊，及與
    丁○○共同自泰國曼谷運輸第一級毒品海洛因進入臺灣地區
    等事實，辯稱：伊於93年4月22日，在前往泰國曼谷之飛機
    上，才結識坐在鄰座之丁○○，雙方僅互相交換姓名及電話
    號碼，之前伊並不認識丁○○，亦沒有出資幫丁○○辦理簽
    證及購買機票，該次機上偶遇後，雙方未再有任何聯絡，伊
    並沒有於93年5月28日拿藏放海洛因之藍色行李箱給丁○○
    ，也沒有於93年5月10日至同年月28日之期間，在泰國與丁○○見面或通電話。況且丁○○供述伊係本件運輸毒品之共
    犯情節前後多所矛盾，她於警詢中先稱：藏放海洛因之藍色
    行李箱是在泰國曼谷不知名的街上買的，買回來就這樣，不
    知道為何藏有海洛因，沒有要將行李交給何人，要直接帶回
    家等語，後則改稱：該行李箱不是她買的，是臺灣一個綽號
    「阿峰」之男子把行李箱拿到飯店要她帶回臺灣，他再聯繫
    取回行李箱等語；又丁○○雖於臺灣桃園地方法院93年度重
    訴字第50號刑事案件93年10月26日審理期日中曾指認伊就是
    交付夾藏有海洛因行李箱之人，又於上開案件94年4月20日
    審理期日中改稱認錯人等語，故不得憑丁○○前後矛盾且有
    瑕疵之供述，作為認定伊有罪之證據云云。
二、經查：
（一）按「被告以外之人於審判外之言詞或書面陳述，除法律有
      規定者外，不得作為證據」、「被告以外之人於審判外向
      法官所為之陳述，得為證據」、「被告以外之人於檢察事
      務官、司法警察官或司法警察調查中所為之陳述，與審判
      中不符時，其先前之陳述具有較可信之特別情況，且為證
      明犯罪事實存否所必要者，得為證據」，又「被告以外之
      人於審判外之陳述，雖不符前4 條（指刑事訴訟法第159
      條之1 至159 條之4 ）之規定，而經當事人於審判程序同
      意作為證據，法院審酌該言詞陳述或書面陳述作成時之情
      況，認為適當者，亦得為證據。當事人、代理人或辯護人
      於法院調查證據時，知有第159 條第1 項不得為證據之情
      形，而未於言詞辯論終結前聲明異議者，視為有前項之同
      意」，刑事訴訟法第159 條第1 項、第159 條之1 第1 項
      、第159 條之2 、第159 條之5 分別定有明文。本件共犯
      丁○○於臺灣桃園地方法院或本院就其所涉違反毒品危害
      防制條例乙案審理中所為之陳述，就本案而言，係屬共犯
      於審判外向法官所為之陳述，因該等程序均係在法官面前
      進行，其任意陳述之信用性已受有確實之保障，是依前揭
      刑事訴訟法第159 條之1 第1 項規定，共犯丁○○所為之
      上開陳述均屬傳聞之例外，依法具有證據能力。至共犯丁○○於警詢中所為之陳述，不論與其於臺灣桃園地方法院
      或本院就其所涉違反毒品危害防制條例乙案審理中，或與
      其於本案經轉換為證人身分經原審或本院進行交互詰問時
      所為之陳述是否相符，本院認均不合於前揭刑事訴訟法第
      159 條之2 所定傳聞例外之情形；且因共犯丁○○於警詢
      中所為之陳述，經核與其於臺灣桃園地方法院或本院就其
      所涉違反毒品危害防制條例乙案審理中所為之陳述已有相
      符之情況，直接援引其於警詢中之陳述作為認定被告有罪
      之依據，實有未當，亦不合於前揭刑事訴訟法第159 條之
      5 之規定，是依前揭刑事訴訟法第159 條第1 項規定，共
      犯丁○○於警詢中所為之陳述，均無證據能力。合先敘明
      。
（二）關於共犯丁○○運輸第一級毒品海洛因入境乙節：
   1、共犯丁○○於93年5 月10日搭乘中華航空公司CI-065號班
      機出境至泰國曼谷，於同年月28日搭乘中華航空公司CI-6
      96號班機入境返臺，當日22時許入境後，內政部警政署航
      空警察局刑警隊警員許漢裕發覺其托運之藍色行李箱（行
      李牌號：CI-483641號）上蓋外觀凸起有異狀，再以Ｘ光
      儀器檢查，發現該行李箱內確有不明物體，乃將丁○○及
      該行李箱帶至海關辦公室詳查，查獲該行李箱上蓋夾層內
      藏放白色粉末1包等情，業據共犯丁○○於臺灣桃園地方
      法院93年度重訴字第50號、本院94年度上重訴字第48 號
      刑事案件審理中供陳明確，且有入出境記錄查詢表、登機
      證等資料附卷可稽（見見臺灣桃園地方法院檢察署93年度
      偵字第8400號卷第26頁至第28頁）。而證人即內政部警政
      署航空警察局刑警隊警員許漢裕亦於臺灣桃園地方法院93
      年度重訴字第50號刑事案件審理中證稱：因為本案有被列
      管，丁○○必須被嚴查，…提領了丁○○之行李後，該行
      李之外觀有凸起，且摸起來軟軟的，我便去借海關的Ｘ光
      儀器，確定該行李有藏東西，我想應該是毒品，便通知隊
      部拿照相機、錄影機，並將該行李帶至海關辦公室，用美
      工刀將行李夾層割開，就查獲扣案之毒品等語（見臺灣桃
      園地方法院93年度重訴字第50號刑事卷宗所附93年9 月21
      日審判筆錄第5頁），且有臺北關稅局扣押貨物、運輸工
      具收據及搜索筆錄、行李牌號碼條各1紙及行李箱、白色
      粉末之照片共10張附卷可稽（見臺灣桃園地方法院檢察署
      93年度偵字第8400號偵查卷宗第21、22、33至41頁），並
      有如附表編號一至五所示之物扣案可佐。
   2、如附表編號一所示之白色粉末1 包經送法務部調查局鑑定
      結果，檢出含有第一級毒品海洛因成分，其淨重2120.60
      公克，純度72.63%，純質淨重1540.19 公克；如附表編號
      二所示包裝上開海洛因之透明塑膠袋2 只，總重56.53 公
      克等情，有該局93年6 月3 日調科壹字第080007793 號鑑
      定通知書1 紙在卷可考（見臺灣桃園地方法院檢察署93年
      度偵字第8400號偵查卷宗第57頁）。堪認共犯丁○○自泰
      國曼谷運輸進入臺灣地區之物品確為第一級毒品海洛因。
（三）關於被告將夾藏第一級毒品海洛因之行李箱交付共犯丁○○攜帶回臺乙節：
   1、共犯丁○○於臺灣桃園地方法院93年度重訴字第50號刑事
      案件93年7 月27日行準備程序中，及93年10月26日審理期
      日中供陳：我是93年4 月間認識丙○○，認識後只見過1
      、2 次面，我第1 次去泰國（即93年4 月22日）是跟丙○○一起去的，機票也是一起去旅行社訂的，我第2 次去泰
      國（即93年5 月10日）時，丙○○人已經在泰國，他是透
      過他的朋友乙○○打電話給我，請我去泰國玩，乙○○幫
      我訂機票後，我便搭機前往泰國曼谷，丙○○則在曼谷機
      場接我，並且交付1支NOKIA廠牌手機作為在泰國聯絡之用
      ，93年5 月28日當天，丙○○拿著藍色行李箱給我，要我
      用該行李箱裝衣物帶回臺灣，並交代我回國以後要將該行
      李箱交給他的朋友。（問：丙○○有無說該行李箱要在何
      時、何地交給他的什麼朋友？）丙○○只說他的朋友會撥
      打他之前交付給我的行動電話與我聯絡等語（見臺灣桃園
      地方法院93年度重訴字第50號刑事卷宗第9 、10、11頁、
      第13頁、第115 至119 頁）。是共犯丁○○就其與被告結
      識之經過、被告先後2 次出資招待其至泰國曼谷旅遊、被
      告交付藍色行李箱之時間、地點，及交代如何取回該行李
      箱之情節，於上開臺灣桃園地方法院就其所涉違反毒品危
      害防制條例乙案審理中供述甚詳；且共犯丁○○上開所供
      ：伊與丙○○於93年4 月22日第1 次去泰國旅遊，是由丙○○帶伊至永旅旅行社購買機票乙節，有被告與丁○○之
      長榮航空公司機票、旅行業代收轉付收據、應收帳款確認
      單及永旅旅行社承辦人甲○○之筆記影本各1 紙在卷可佐
      （見原審卷第25至28頁），上開旅行業代收轉付收據上載
      明被告與丁○○之機票買受人為被告，而上開應收帳款確
      認單上亦載明購買被告及丁○○機票之聯絡人為被告，且
      上開承辦人甲○○之筆記亦顯示被告已事先訂妥與共犯丁○○一起出國之機位；證人甲○○於本院審理時雖證稱：
      因時間距今久遠，且渠公司每日接觸客人眾多，渠已不記
      得當時出面購買機票之人是否本案之被告；但依照渠公司
      之作業慣例，同一張代收轉付收據、應收帳款確認單上寫
      有多人之購票記錄，應該是同一時間由同一人出面所購買
      云云（本院卷第153頁至第154頁），並當庭提出旅行業代
      收轉付收據影本供本院參考（見本院卷第161頁）。本院
      審視該紙日期為93年5月21日之代收轉付收據上確同時記
      載有被告及共犯丁○○之英文名字（其中FENG／CHIHJ
      FENG指丙○○，另HUANG／CHIN LAN指丁○○）。另共犯
      丁○○所稱：其於93年4月22日與丙○○一同搭機至泰國
      曼谷，而其於同年5月10日搭機飛往泰國曼谷之前，丙○○已出境至泰國，伊於同年5月28日搭機回臺前，丙○○
      尚未入境臺灣等情節，亦有被告入出境查詢資料一紙附卷
      可稽（見93年度偵緝字第64 7號卷第32頁）。由上開入出
      境資料觀之，被告確係93年4月22日自桃園中正機場出境
      ，又於同年5月1日自桃園中正機場出境，於同年5月29日
      自泰國曼谷入境。參以被告於本院審理時，否認曾於93年
      5月10日至同年月28日之期間，在泰國與丁○○見面或通
      電話云云（見本院卷第158頁）。經查，共犯丁○○對於
      被告當時之入出境及行蹤瞭如指掌，有如前述，足徵共犯
      丁○○指稱被告委託乙○○辦理其出境手續，並於曼谷接
      機及交付藏有毒品海洛因之旅行袋由其攜帶闖關入境云云
      ，並非無稽，足見共犯丁○○上開不利於被告之供述，確
      與事實相符，堪以採信。
   2、至共犯丁○○雖於臺灣桃園地方法院93年度重訴字第50號
      刑事案件94年4 月20日審理期日中改稱：（問：對於證人
      丙○○（即本案被告）之證言有何意見？）我對於丙○○
      所言沒有意見。（問：為何與你之前所稱不同？）因為我
      認錯人。（問：93年10月26日開審理庭時，為何仍指認是
      丙○○要你攜帶藏放海洛因之行李箱入境？）我也不知道
      怎麼說云云（見臺灣桃園地方法院93年度重訴字第50號刑
      事卷宗第221、222頁）。且於原審94年5月24日審理期日
      經轉換為證人身分進行交互詰問，經檢察官迭次詰問：「
      是否認識在庭被告丙○○？綽號「阿楓」（讀音）之人是
      否就是在庭之被告丙○○？」等語時，其均沈默不語（原
      審卷第135頁、第136頁、第141頁），復於本院94年10月
      18 日審判期日經轉換為證人身分進行交互詰問時證稱：
      「（辯護人問【以下同】：在93年4月22日妳第1次到泰國
      ，妳的護照何人幫妳辦的？）我朋友乙○○幫我辦的。（
      機票何人幫妳買的？）我自己與乙○○到台中旅行社買的
      ，向旅行社小姐買的。（買機票的錢何人幫妳出的？）（
      沉默後稱）乙○○幫我出的。（妳之前曾經在原審稱妳到
      泰國曼谷丙○○有交給妳1個旅行袋，再由妳帶回來，而
      被查獲海洛因，到底是否在庭被告丙○○把旅行袋帶回來
      ？）（沉默許久後稱）不是。（拿給妳旅行袋的人，妳認
      識？）有看過幾次面，是1個「阿楓」（讀音）的男子。
      （「阿楓」是否在庭的被告？）（搖頭後許久稱）不是。
      （表情欲言又止，吞吞吐吐）…（為何在原審稱說是丙○○把旅行袋交給妳？）因為我害怕。（妳害怕什麼？）（
      沉默許久不語後又稱）我怕認錯人」云云（本院卷附94年
      10月18日審判程序筆錄第3頁至第4頁）。惟查，證人即共
      犯丁○○於原審審理期日猶證稱：綽號「阿峰」（讀音與
      「阿楓」相同）之人，於93年4月22日及同年5月10日有約
      伊去泰國曼谷旅遊，2次都是「阿峰」出資招待伊，4月22
      日那次是伊與「阿峰」一起到臺中的一家旅行社買機票，
      5月10日那次是「阿峰」託他的朋友乙○○問其要不要去
      泰國玩，其答應後，乙○○就幫其辦出國事宜…同年5月
      28日私運之海洛因是「阿峰」於其回臺的上午，將夾藏海
      洛因之行李箱拿到其住宿之飯店，要其帶回臺灣等語（見
      原審卷第138頁至第141頁）。夾卷附丁○○護照申請書上
      所載申請護照日期為93年4月2日，緊急聯絡人確為「乙○○」（見本院卷第111頁），足見丁○○上開所稱，並非
      子虛烏有。且其於臺灣桃園地方法院93年度重訴字第50號
      刑事案件93年10月26日審理期日中，當庭指認被告本人確
      實是要其私運海洛因之人，並供陳伊等2人結識之經過、
      丙○○先後2次招待其至泰國曼谷旅遊、丙○○交付藍色
      行李箱之時間、地點，及交代如何取回該行李箱之情節，
      由上開證人即共犯丁○○當庭指認被告，並且能詳細描述
      被告共同參與本件運輸毒品犯行之過程，及其2次與被告
      一同至泰國曼谷旅遊數日等情觀之，證人即共犯丁○○與
      被告應已有相當程度之認識，非僅一面之緣，自難認證人
      丁○○有何誤認被告之可能。又證人丁○○雖於原審94年
      5月24日審理期日對於其所稱綽號「阿峰」（讀音）之人
      究竟是否為被告等問題均沈默不語，於本院94年10月18日
      審理期日甚且否認「阿楓」（讀音）就是在庭之被告丙○○，然以其陳述時屢屢沉默後欲言又止，吞吞吐吐之表情
      觀之，證人丁○○嗣後為有利於被告之證述，勢必另有隱
      情，尚難據為有利於被告之認定；參以證人即共犯丁○○
      於上開臺灣桃園地方法院93年度重訴字第50號刑事案件93
      年7月27日行準備程序中，及93年10月26 日審理期日中就
      其所涉違反毒品危害防制條例乙案審理中就其與被告結識
      之經過、被告先後2次出資招待其至泰國曼谷旅遊、被告
      交付藍色行李箱之時間、地點，及交代如何取回該行李箱
      之情節均能供述甚詳，且有被告與丁○○之長榮航空公司
      機票、旅行業代收轉付收據、應收帳款確認單、永旅旅行
      社承辦人甲○○之筆記影本及被告丙○○入出境查詢資料
      等，與甲○○證稱被告與丁○○於93年4月22日前去泰國
      之機票乃於93年4月21日由同一人同時出面購買云云等之
      補強證據，足以佐證丁○○之上開供述確與事實相符等情
      ，自當以共犯丁○○前於臺灣桃園地方法院93年度重訴字
      第50號刑事案件93年7月27日行準備程序中，及93年10月
      26 日審理期日中所供較為可採。是證人即共犯丁○○於
      臺灣桃園地方法院93年度重訴字第50號刑事案件94年4月
      20日審理期日中所稱：認錯人云云，及其於本案原審94年
      5月24日審理期日中對於檢察官詰問其所稱「阿峰」（讀
      音）之人究竟是否為本案被告等問題均沈默不語，甚且於
      本院94年10月18日審理期日否認「阿楓」（讀音）就是在
      庭之被告丙○○云云，均顯其係因心中有所忌憚不敢吐實
      因而曲意迴護被告之所為，自不足作為有利於被告之認定
      ；且被告辯稱：伊於93年4月22日，在前往泰國曼谷的飛
      機上，才結識坐在鄰座之丁○○，雙方僅互相交換姓名及
      電話號碼，之前伊並不認識丁○○，亦沒有出資幫丁○○
      辦理簽證及購買機票，該次機上偶遇後，雙方未再有任何
      聯絡，伊並沒有於93年5月28日拿夾藏海洛因之藍色行李
      箱給丁○○，又丁○○前後供述不相符合，不得以丁○○
      有瑕疵之供述作為其有罪之證據云云，亦均顯係畏罪卸責
      之詞，無足憑採。
（四）關於丁○○與被告間有共同運輸第一級毒品海洛因之犯意
      聯絡乙節：
      證人即共犯丁○○雖於原審94年5 月24日審理期日（原審
      卷第135 頁）及臺灣桃園地方法院、本院就其所涉違反毒
      品危害防制條例乙案審理中供陳：其不知道被告交付其之
      行李箱內藏放有海洛因云云。惟查，扣案毒品海洛因係警
      方在丁○○所托運之行李箱上蓋夾層內所查獲，由該行李
      箱外觀觀之，其上蓋有凸起，摸起來軟軟的，此業據證人
      許漢裕於臺灣桃園地方法院93年度重訴字第50號刑事案件
      審理中證述明確，而所起獲之毒品淨重2120.60公克，外
      包裝重56.53公克，總重即高達2177.13公克，有前開法務
      部調查局鑑定通知書可查；該行李箱既係被告交付予丁○○裝置衣物所用，衡情丁○○在收受該行李箱，以及打開
      該行李箱上蓋收拾衣物之際，自會對該行李箱上蓋外觀之
      凸起，及其沈重感有所疑惑，況且丁○○於臺灣桃園地方
      法院93年度重訴字第50號刑事案件審理中自承：該行李中
      之衣物係伊自己裝進去的，而放置衣物時，必須先掀開行
      李箱之上蓋等語（見上開刑事卷宗第85頁），又自承：伊
      掀開上蓋時，確實有感覺到沈重感等語（見上開刑事卷宗
      第120頁），然其卻未向被告詢問或拆開行李箱查明問題
      所在；又被告既向丁○○交代將該行李箱攜帶回臺後，屆
      時會有不知姓名之友人主動與丁○○電話聯絡取走該行李
      箱，上開種種情狀均明顯悖於一般社會常情，丁○○為一
      智識健全之正常人，卻仍聽從被告之指示，使用該行李箱
      裝置衣物並托運回臺。再者，丁○○與被告自93年4月間
      結識至同年5月28日僅1月之時間，其受被告所託攜帶之行
      李箱內所藏放之第一級毒品海洛因淨重達2120.60公克，
      數量頗鉅，價值不菲，渠等2人間若無一定之信任及默契
      ，被告應不可能任由丁○○攜回該藏放有海洛因之行李箱
      ，故丁○○應於收受該行李箱之初，已明知該行李箱之上
      蓋內藏放有毒品，故共犯丁○○所稱不知其所運送之行李
      箱內藏放毒品云云，亦應屬卸責之詞，要無可採。
（五）再查共犯丁○○共同運輸第一級毒品犯行，業經本院另案
      以94年度上重訴字第48號判處有期徒刑10年，褫奪公權伍
      年，並經最高法院以94年度台上字第5948號判決駁回其所
      提起之上訴確定。經本院調取該案件核閱，見該案件判決
      亦認定本案被告與該案被告丁○○共同運輸第一級毒品入
      境，此有該案判決及卷宗可佐。
（六）綜上所述，本件事證明確，被告與丁○○共同運輸海洛因
      進口之犯行，堪以認定。
三、按海洛因係毒品危害防制條例第2 條第2 項第1 款規定之第
    一級毒品，且為行政院發布之「懲治走私條例公告管制物品
    項目及其數額」甲項第4 款規定之管制物品，非經許可，不
    得無故販賣、運輸。核被告所為，係犯毒品危害防制條例第
    4 條第1 項之運輸第一級毒品罪及懲治走私條例第2 條第1
    項之私運管制物品進口罪。其持有第一級毒品海洛因之低度
    行為，為運輸第一級毒品海洛因之高度行為所吸收，不另論
    罪。被告與丁○○就上開犯行間，有犯意聯絡及行為之分擔
    ，為共同正犯。其以一運輸毒品海洛因之行為，同時觸犯前
    開二罪名，為想像競合犯，依刑法第55條前段規定，從一重
    之運輸第一級毒品罪處斷。
四、原審據以對被告丙○○論罪科刑，固非無見。惟查：（一）
    共犯丁○○於警詢中所為之陳述，不論與其於臺灣桃園地方
    法院或本院就其所涉違反毒品危害防制條例乙案審理中，或
    與其於本案經轉換為證人身分經原審或本院進行交互詰問時
    所為之陳述是否相符，本院認均不合於刑事訴訟法第159條
    之2所定傳聞例外之情形；且因共犯丁○○於警詢中所為之
    陳述，經核與其於臺灣桃園地方法院或本院就其所涉違反毒
    品危害防制條例乙案審理中所為之陳述已有相符之情況，直
    接援引其於警詢中之陳述作為認定被告有罪之依據，實有未
    當，亦不合於刑事訴訟法第159條之5之規定，是依刑事訴訟
    法第159條第1項規定，共犯丁○○於警詢中所為之陳述，均
    無證據能力。原判決逕行援引共犯丁○○於警詢中之供述作
    為不利被告認定之依據，自有未洽。（二）原判決先於理由
    中敘明：證人丁○○迭次指認被告，並且能詳細描述被告共
    同參與本件運輸毒品犯行之過程，及其2次與被告一同至泰
    國曼谷旅遊數日，與被告應已有相當程度之認識，非僅一面
    之緣等語（見原判決第7頁第16行至第19行），嗣又稱：丁○○與被告結識不滿1月，認識後見面次數僅1至2次，丁○○於本案查獲前尚不知悉被告之真實姓名年籍云云（見原判
    決第9頁第9行至第11行），其判決理由顯有矛盾。（三）…
    …以被告所犯之罪之最低法定刑為無期徒刑而言，即令處以
    法定最低刑度，猶嫌過重，在客觀上足以引起一般人之同情
    ，而有可憫恕之處，自應依刑法第59條之規定，酌量減輕其
    刑，原審未予被告酌減其刑，亦有未洽。綜上，被告丙○○
    上訴意旨猶執陳詞否認犯罪，雖無足取，惟原判決既有前揭
    可議，自無可維持，應由本院將原判決撤銷，另為適當之判
    決。本院爰審酌被告年輕力壯，竟不事正途，當知海洛因流
    毒無窮，危害甚巨，被告竟不惜以身試法，其輸入毒品海洛
    因之次數雖僅1次，惟輸入之重量淨重達2120.6 0公克，數
    量甚鉅，於闖關入境時即被截獲，尚未流入市面造成毒品擴
    散之危害，其犯罪後飾詞卸責否認犯行，犯後態度不佳，及
    被告之品行、智識程度、犯罪動機、目的、手段等一切情狀
    ，量處被告如主文第二項所示之有期徒刑，因依被告犯罪之
    性質，依刑法第37條第2項規定，宣告褫奪公權期間如主文
    第二項所示，以資懲儆。又關於沒收之諭知，於共犯中之任
    何1人，均屬從刑，基於共同犯罪行為，應由共犯各負全部
    責任之理論，凡必須沒收之物，於共犯之判決均應為沒收之
    諭知。本件如附表所示之物均係共犯丁○○部分所扣得，如
    附表編號一所示之海洛因，係毒品危害防制條例第2條第2項
    第1款所列之第一級毒品，應依毒品危害防制條例第18條第1
    項前段規定，宣告沒收銷燬之；如附表編號二所示之包裹上
    開海洛因之透明塑膠袋（空包裝總重為56.53公克）係用於
    包裹毒品，防止毒品漏逸、潮濕，以便於攜帶運輸，為供運
    輸毒品所用之物，雖因係包裝上開海洛因而與之密切接觸，
    然既經鑑定機關就之與海洛因分別鑑析其重量，有前開法務
    部調查局鑑定通知書可憑，足證與毒品並無不可析離之關係
    ，如附表編號三至五所示之黑色塑膠袋、白色紙板，及藏放
    海洛因之行李箱均係供運輸毒品之用，均應依同條例第19條
    第1項前段規定沒收。而如附表編號六所示之行動電話1支係
    被告所有而交付丁○○使用，該支行動電話為渠等2人聯絡
    運輸海洛因事宜之用，為證人丁○○供陳在卷（見臺灣桃園
    地方法院93年度重訴字第50號刑事卷宗第13頁、第119頁）
    ，故如附表編號六所示之行動電話亦應依同條例第19條第1
    項之規定沒收。至如附表編號七所示之行動電話，為丁○○
    所有，然並未用以聯絡運輸毒品事宜，非供運輸毒品所用之
    物，毋庸宣告沒收；又被告與丁○○於93年5月間往返泰國
    、臺灣之機票、食宿費用，僅係該2人於泰國期間日常食宿
    支用，且機票亦已被消費，本身並無價值，均非供運輸毒品
    直接所用之物，亦非犯罪所得之財物，自亦不予宣告沒收。
五、據上論斷，應依刑事訴訟法第369 條第1 項前段、第364 條
    、第299 條第1 項前段，毒品危害防制條例第4 條第1 項、
    第18條第1 項前段、第19條第1 項，懲治走私條例第2 條第
    1 項、第11條，刑法第11條前段、第28條、第55條、第59條
    、第37條第2 項，判決如主文。
本案經檢察官姜貴昌到庭執行職務。
中　　華　　民　　國　　94　　年　　12　　月　　20　　日
                  刑事第十二庭  審判長法  官　李文成
                                      法  官　王復生
                                      法　官　周盈文
以上正本證明與原本無異。
如不服本判決，應於收受送達後十日內向本院提出上訴書狀，其
未敘述上訴之理由者並得於提起上訴後十日內向本院補提理由書
（均須按他造當事人之人數附繕本）。
                                      書記官　余姿慧
中　　華　　民　　國　　94　　年　　12　　月　　20　　日
附錄：本案論罪科刑法條全文
毒品危害防制條例第4 條
製造、運輸、販賣第一級毒品者，處死刑或無期徒刑；處無期徒
刑者，得併科新臺幣10,000,000元以下罰金。
製造、運輸、販賣第二級毒品者，處無期徒刑或7 年以上有期徒
刑，得併科新臺幣7,000,000 元以下罰金。
製造、運輸、販賣第三級毒品者，處5 年以上有期徒刑，得併科
新臺幣5,000,000 元以下罰金。
製造、運輸、販賣第四級毒品者，處3 年以上10年以下有期徒刑
，得併科新臺幣3,000,000 元以下罰金。
製造、運輸、販賣專供製造或施用毒品之器具者，處1 年以上7
年以下有期徒刑，得併科新臺幣1,000,000 元以下罰金。
前5 項之未遂犯罰之。
毒品危害防制條例第18條
查獲之第一、二級毒品及專供製造或施用第一、二級毒品之器具
，不問屬於犯人與否，均沒收銷燬之；查獲之第三、四級毒品及
製造或施用毒品之器具，無正當理由而擅自持有者，均沒入銷燬
之。但合於醫藥、研究或訓練之用者，得不予銷燬。
前項合於醫藥、研究或訓練用毒品或器具之管理辦法，由法務部
會同行政院衛生署定之。
毒品危害防制條例第19條
犯第4 條至第9 條、第12條、第13條或第14條第1 項、第2 項之
罪者，其供犯罪所用或因犯罪所得之財物，均沒收之，如全部或
一部不能沒收時，追徵其價額或以其財產抵償之。
為保全前項價額之追徵或以財產抵償，得於必要範圍內扣押其財
產。
犯第4 條之罪所使用之水、陸、空交通工具沒收之。
懲治走私條例第2 條
私運管制物品進口、出口逾公告數額者，處7 年以下有期徒刑，
得併科新臺幣3,000,000 元以下罰金。
以犯前項之罪為常業者，處3 年以上10年以下有期徒刑，得併科
新臺幣5,000,000 元以下罰金。
第1 項之未遂犯罰之。
第1 項所稱管制物品及其數額，由行政院公告之。
懲治走私條例第11條
走私行為之處罰，海關緝私條例及本條例無規定者，適用刑法或
其他有關法律。
附表：
┌──┬─────┬───┬───┬───────────────────┐
│編號│品　　　名│數　量│單　位│　備　             註　　　　　　　   │
├──┼─────┼───┼───┼───────────────────┤
│一　│海洛因    │  1   │　包　│合計淨重2120.60公克，純度72.63﹪，純質│
│    │          │　    │      │淨重1540.19公克                       │
├──┼─────┼───┼───┼───────────────────┤
│二  │透明塑膠袋│  2   │  個  │包裹編號一海洛因之包裝袋（總重56053公 │
│    │          │      │      │克）                                  │
├──┼─────┼───┼───┼───────────────────┤
│三  │黑色塑膠袋│  1   │  個  │包裝海洛因所用                        │
├──┼─────┼───┼───┼───────────────────┤
│四  │白色紙板  │  1   │  只  │包裝海洛因所用                        │
├──┼─────┼───┼───┼───────────────────┤
│五  │藍色行李箱│  1   │  只  │行李箱上蓋夾層藏放海洛因              │
├──┼─────┼───┼───┼───────────────────┤
│六  │Nokia 廠牌│  1   │  支  │被告所有，交付丁○○使用，用以聯絡運輸│
│    │行動電話  │      │      │海洛因事宜                            │
├──┼─────┼───┼───┼───────────────────┤
│七  │Panasonic │  1   │  支  │丁○○所有，未用以聯絡運輸海洛因事宜  │
│    │廠牌行動電│      │      │                                      │
│    │話        │      │      │                                      │
└──┴─────┴───┴───┴───────────────────┘
